【裁判字號】    97,交聲更一,27
【裁判日期】    971015
【裁判案由】    聲明異議
【裁判全文】
臺灣高雄地方法院交通事件裁定      97年度交聲更一字第27號
原處分機關  高雄市政府交通局
異  議  人
即受處分人  甲○○
上列異議人即受處分人因違反道路交通管理處罰條例案件，對於
高雄市政府交通局民國97年1 月9 日所為之高市府交裁字第裁32
-BO0000000號裁決聲明異議，本院裁定如下：
    主  文
原處分罰鍰超過新臺幣壹萬玖仟伍佰元部分撤銷。
上開撤銷部分，不罰。
其他異議駁回。
    理  由
一、原處分機關略以：受處分人即異議人甲○○（以下稱異議人
    ）於民國95年11月5 日6 時22分許，駕駛車牌號碼VK-1332
    號自用小客車，行經高雄市○○區○○路與後昌路口時，因
    不勝酒力而在車上睡覺，嗣為警當場查獲並令其呼氣測得酒
    精濃度達每公升0.84毫克超過規定標準，為高雄市政府警察
    局楠梓分局警員以高警交字第B00000000 號舉發違反道路交
    通管理事件通知單逕行舉發，該機關爰依道路交通管理處罰
    條例第35條第1 項第1 款規定，經高雄市政府以高市府交裁
    字第裁32－B00000000 號裁決裁處罰鍰新台幣（下同）49,5
    00元、吊扣駕駛執照12個月（已於95年11月5 日繳送駕照執
    行吊扣處分完畢）並施以道安講習等語。
二、異議意旨則謂：異議人前揭交通違規行為業經台灣高雄地方
    法院檢察署檢察官為緩起訴處分確定，且經本院以96年度交
    聲字第72號裁定撤銷罰鍰確定，原處分機關不得再予裁罰，
    為此爰於法定期間內提出異議，聲請對前開處分關於罰鍰部
    分予以撤銷等語（吊扣駕照12個月及施以道安講習部分未經
    異議）。
三、按汽車駕駛人，駕駛汽車經測試檢定有酒精濃度超過規定標
    準，處新臺幣1 萬5 千元以上6 萬元以下罰鍰，並當場移置
    保管該汽車及吊扣其駕駛執照一年因而肇事致人受傷者，並
    吊扣其駕駛執照二年；致人重傷或死亡者，吊銷其駕駛執照
    ，並不得再考領，道路交通管理處罰條例第35條第1 項第1
    款定有明文。
四、次按於94年2 月5 日公布，並自95年2 月5 日施行之行政罰
    法第26條第1 項規定：一行為同時觸犯刑事法律及違反行政
    法上義務規定者，依刑事法律處罰之。但其行為應處以其他
    種類行政罰或得沒入之物而未經法院宣告沒收者，亦得裁處
    之。前項行為如經不起訴處分或為無罪、免訴、不受理、不
    付審理之裁判確定者，得依違反行政法上之義務規定裁處之
    。但道路交通管理處罰條例第35條第8 項（94年12月28日修
    正公布，並自95年7 月1 日施行）則規定；「... 前項（指
    有酒精濃度超過規定標準而駕駛車輛等情形）汽車駕駛人，
    經裁判確定處以罰金低於本條例第92條第3 項所訂最低罰鍰
    基準規定者，應依本條例裁決繳納不足最低罰鍰之部分」，
    依其性質道路交通管理處罰條例第35條第8 項應為行政罰法
    第26條第1 項之特別規定。再按被告所犯為死刑、無期徒刑
    或最輕本刑3 年以上有期徒刑以外之罪，檢察官參酌刑法第
    57條所列事項及公共利益之維護，認以緩起訴為適當者，得
    定1 年以上3 年以下之緩起訴期間為緩起訴處分，刑事訴訟
    法第253 條之1 定有明文，又依同法第253 條之2 第1 項規
    定，檢察官為緩起訴處分者，得課被告予一定之負擔或指示
    ，其中緩起訴之被告若依檢察官緩起訴處分命令，向國庫繳
    納捐款，即係履行檢察官為緩起訴處分命令，該等金錢給付
    ，並得為民事強制執行名義，受處分人因上開緩起訴處分而
    剝奪其財產權，主觀上前揭金錢給付義務亦具有強制性、懲
    罰性，雖不若易科罰金係以支付金錢作為自由刑之替代，惟
    經由緩起訴處分條件之履行使其免於遭檢察官發動起訴程序
    ，仍具有替代刑罰之效果，實質上應屬於行政罰法第26條第
    1 項所稱之「刑事法律處罰」，而有行政罰法第26條第1 項
    「一事不二罰」規定之適用。則修正後道路交通管理處罰條
    例第35條第8 項所規定之罰金，解釋上亦應包括依檢察官處
    分命令，而向國庫繳納捐款在內。故受處分人既依檢察官之
    緩起訴處分命令，向國庫繳納捐款，即係履行檢察官為緩起
    訴處分命令，與受刑事處罰無異。
五、經查：
  (一)異議人於前述時、地因酒後駕車且呼氣酒精濃度高達每公升
    0.84毫克，違反道路交通管理處罰條例第35條第1 項第1 款
    規定，遂由高雄市政府警察局楠梓分局員警當場予以舉發之
    事實，為異議人所不否認，並有高市警交字第B00000000 號
    舉發違反道路交通管理事件通知單在卷可證，堪認屬實。
  (二)異議人確有於上開時、地，駕駛汽車經測試檢定有酒精濃度
    超過規定標準之違規行為，原處分機關依道路交通管理處罰
    條例第35條第1 項第1 款，予以裁罰，固非無見。然異議人
    上開行為，亦已該當刑法第185 條之3 服用酒類不能安全駕
    駛動力交通工具而駕駛罪之構成要件，經臺灣高雄地方法院
    檢察署檢察官於95年11月21日以95年度偵字第29233 號為緩
    起訴處分，處分書中載明緩起訴期間為1 年，並應履行支付
    30,000元之條件，並經職權聲請再議，由臺灣高等法院高雄
    分院檢察署於96年1 月2 日以96年度上職議字第87號駁回再
    議之聲請，異議人依緩起訴內容繳交30,000元，且緩起訴期
    間（96年1 月2 日起至97年1 月1 日止）經過後緩起訴未經
    撤銷之事實，業經本院調得該署95年度偵字第2923 3號卷宗
    核閱屬實。異議人以一酒後駕車之行為，同時觸犯刑事法律
    及違反行政法上義務，經檢察官依刑事法律為緩起訴處分，
    異議人並依據該緩起訴處分支付30,000元，依前述說明，即
    無由就該30,000部分再依違反行政法上義務之規定處罰。惟
    因異議人呼氣測得酒精濃度為每公升0.84毫克，依道路交通
    管理事件統一裁罰基準表，其最低裁罰基準即為49,500元，
    是雖緩起訴處分所加之條件，亦可認屬行政罰法第26條第1
    項所稱之「刑事處罰」，依道路交通管理處罰條例第35條第
    8 項之規定及上述說明，原處分機關就異議人已繳納之30,0
    00元以外之金額即19,500元部分【49,500-30,000 ＝19,500
    】，仍得加以裁罰。
  (三)至異議人另辯稱：本件罰鍰部分前業經本院撤銷確定，原處
    分機關不應再予裁罰云云，然異議人因同一酒後駕車行為，
    前雖經原處分機關於96年1 月31日以高市交裁字第裁32－B0
    0000000 號裁決書對異議人裁處49,500元，並吊扣駕駛執照
    12月，因異議人不服聲明異議，經本院審理後，以上開緩起
    訴期間尚未屆滿，不具實質確定力，於緩起訴期間屆滿前仍
    有撤銷緩起訴，由法院判處刑事處罰之危險，原處分機關於
    緩起訴期間屆滿前逕予裁處罰鍰，並非合法為由，於96 年2
    月7 日以96年度交聲字第72號裁定將原處分關於罰鍰部分撤
    銷確定等情，業經本院調閱上開96年度交聲字第72號卷宗核
    閱屬實。是原處分機關於緩起訴期間屆滿後，復於97年1 月
    9 日以高市交裁字第裁32－B00000000 號再度裁處異議人罰
    鍰49,500元，程序上並無違誤。異議人此部分之辯解，尚屬
    無據。
六、從而，原處分機關裁決異議人罰鍰逾19,500元部份，異議人
    之異議為有理由，自應由本院予以撤銷，並自為裁定如主文
    第2 項所示。至原處分機關裁決異議人罰鍰19,500元部分，
    核屬有據，異議並無理由，應予駁回。
七、據上論斷，應依道路交通案件處理辦法第20條，裁定如主文
    。
中    華    民    國    97    年    10    月    15    日
                  交通法庭    法  官  陳億芳
以上正本證明與原本無異。
如不服本裁定應於送達後5日內向本院提出抗告狀。
中    華    民    國    97    年    10    月    15    日
                              書記官  林靜慧


司法院資訊處製作；財團法人民間司法改革基金會備份。
